臺灣屏東地方法院刑事判決　　　　　　 100年度訴字第1107號
公　訴　人　臺灣屏東地方法院檢察署檢察官
被　　　告　施雅茹
上列被告因違反毒品危害防制條例案件，經檢察官提起公訴（
100 年度毒偵字第1536號），嗣因被告就被訴事實為有罪之陳述
，經合議庭裁定由受命法官獨任適用簡式審判程序審理，本院判
決如下：
    主  文
施雅茹施用第一級毒品，處有期徒刑陸月，如易科罰金，以新臺
幣壹仟元折算壹日。
    事  實
一、施雅茹前因施用毒品案件，經裁定送觀察、勒戒後，因認無
    繼續施用毒品傾向，於民國94年11月28日執行完畢釋放出所
    。又於上開觀察、勒戒執行完畢釋放後5 年內之99年年初因
    施用毒品案件，經法院判處有期徒刑6 月確定（尚在執行中
    ）。猶不知悔改，明知海洛因、甲基安非他命分屬第一、二
    級毒品，不得持有及施用，仍基於施用第一、二級毒品之犯
    意，於100 年4 月23日22時30分許，在屏東縣里港鄉○○村
    里○路29號之9 居所內，以將海洛因、甲基安非他命同時置
    入針筒內注射之方式，同時施用第一級毒品海洛因及第二級
    毒品甲基安非他命1 次。嗣於100 年4 月25日11時許，在屏
    東縣屏東市○○路段處，因另案通緝而為警查獲，並發現其
    左手臂有明顯針筒注射痕跡，經徵得其同意後採尿送驗，結
    果檢出海洛因代謝後之嗎啡、甲基安非他命陽性反應，始查
    悉上情。
二、案經屏東縣政府警察局屏東分局報告臺灣屏東地方法院檢察
    署檢察官偵查起訴。
    理  由
一、按本件被告所犯係死刑、無期徒刑、最輕本刑為3 年以上有
    期徒刑以外之罪，其於準備程序就被訴事實為有罪之陳述，
    經受命法官告知簡式審判程序之旨，並聽取其與公訴人之意
    見後，合議庭認無不得或不宜改依簡式審判程序進行之情事
    ，依刑事訴訟法第273 條之1 第1 項、第284 條之1 規定，
    裁定本件由受命法官獨任進行簡式審判程序，合先敘明。
二、上揭犯罪事實，業據被告於本院審理中坦承不諱，此外並有
    警卷所附偵查報告、屏東縣政府警察局屏東分局毒品案件涉
    嫌人尿液採證編號姓名對照表、正修科技大學超微量研究科
    技中心尿液檢驗報告各1 紙等，足認被告前揭自白與事實相
    符，本案事證明確，被告犯行堪以認定。
三、次查93年修正施行之毒品危害防制條例就施用毒品者，祇於
    「初犯」及「5 年後再犯」二種情形，有其追訴條件之限制
    ，即須於初犯經觀察、勒戒或強制戒治釋放後，5 年內均無
    施用毒品之行為，始能認其前所實施之觀察、勒戒或強制戒
    治已足遮斷毒癮，而得於5 年後再犯時，再予適用初犯之規
    定，重行觀察、勒戒等程式。倘5 年內已經再犯，被依法追
    訴處罰，縱其第3 次（或第3 次以上）施用毒品之時間在初
    犯釋放5 年以後，即與「5 年後再犯」之情形有別，且因已
    於「5 年內再犯」，顯見其再犯率甚高，原實施觀察、勒戒
    或強制戒治，已無法收其實效，而無5 年戒斷期之存在，自
    無再經觀察、勒戒及強制戒治之必要，應由檢察官逕行起訴
    （最高法院95年度台非字第59號、第65號判決意旨、95年度
    第7 次刑庭會議決議意旨參照）。查被告曾因施用毒品案件
    ，經裁定送觀察、勒戒後，因認無繼續施用毒品傾向，於94
    年11月28日執行完畢釋放出所，又於上開觀察、勒戒執行完
    畢釋放後5 年內之99年年初因施用毒品案件，經法院判處有
    期徒刑6 月確定等，有臺灣高等法院被告被告前案紀錄表、
    臺灣高等法院在監在押全國紀錄表等在卷足參，則被告於前
    案經觀察勒戒執行完畢後，於5 年內已經再犯，雖本案施用
    毒品之時間在初犯釋放5 年後，惟被告既已先於「5 年內再
    犯」，顯見其再犯率甚高，原實施觀察勒戒等已無法收其實
    效，而無5 年戒斷期之存在，參諸前揭判決及決議意旨，自
    無再經觀察勒戒及強制戒治之必要，本院自應依法就被告本
    次施用毒品之犯行予以論罪科刑。
四、按海洛因及甲基安非他命分屬毒品危害防制條例第2 條第2
    項第1 款、第2 款規定之第一級及第二級毒品，均不得持有
    及施用，核被告所為，係犯毒品危害防制條例第10條第1 項
    之施用第一級毒品罪及同條第2 項之施用第二級毒品罪。被
    告施用前之持有第一級毒品及第二級毒品之低度行為，分別
    為其施用第一級毒品與第二級毒品之高度行為所吸收，均不
    另論罪。被告係以將毒品海洛因及甲基安非他命同時置入針
    筒內注射之方式，同時施用第一級毒品海洛因及第二級毒品
    甲基安非他命（被告警詢時否認施用第二級毒品犯行，於本
    院準備程序及審理時雖承認施用第二級毒品犯行，但未具體
    說明於什麼時、地施用甲基安非他命，因被告之尿液檢驗報
    告中甲基安非他命指數僅較可確認檢驗值略高，嗎啡指數則
    遠高於甲基安非他命，而少數施用毒品者確有將海洛因及甲
    基安非他命一起施用之行為，故本院採對被告有利之同時施
    用之認定），被告以一行為同時觸犯毒品危害防制條例第10
    條第1 項施用第一級毒品罪及同條第2 項施用第二級毒品罪
    ，為想像競合犯，應從較重之施用第一級毒品罪處斷。爰審
    酌被告前已因施用毒品犯行經觀察、勒戒之執行，竟仍故態
    復萌，復行施用毒品不輟，無視於毒品對於自身健康之戕害
    及國家對於杜絕毒品犯罪之禁令，足認非予以適當刑罰不足
    以禁絕；惟衡酌其施用毒品係屬自戕行為，又其犯罪手段尚
    屬平和，亦未因此而危害他人，所生損害尚非鉅大，且被告
    犯後已坦承犯行，尚見悔意之犯罪後態度，另施用毒品者均
    有相當程度之成癮性及心理依賴，其犯罪心態與一般刑事犯
    罪之本質並不相同，應側重適當之醫學治療及心理矯治為宜
    ，並兼衡其素行、教育程度、經濟狀況及智識程度等一切情
    狀，量處如主文所示之刑，並諭知易科罰金之折算標準，以
    資懲儆。
據上論斷，應依刑事訴訟法第273 條之1 第1 項、第284 條之1
、第299 條第1 項前段，毒品危害防制條例第10條第1 項、第2
項，刑法第11條前段、第55條、第41條第1 項前段，判決如主文
。
本案經檢察官劉昀到庭執行職務。
中    華    民    國   100    年    10    月    21    日
                  刑事第二庭    法  官  黃紀錄
以上正本證明與原本無異。
如不服本判決應於收受判決後10日內向本院提出上訴書狀，並應
敘述具體理由；其未敘述上訴理由者，應於上訴期間屆滿後20日
內向本院補提理由書（均須按他造當事人之人數附繕本）「切勿
逕送上級法院」。
中    華    民    國   100    年    10    月    21    日
                              書記官  戴仲敏